臺灣臺南地方法院刑事判決
110年度訴字第854號
公  訴  人  臺灣臺南地方檢察署檢察官
被      告  陳仲夏


指定辯護人  本院公設辯護人林宜靜
上列被告因違反槍砲彈藥刀械管制條例案件，經檢察官提起公訴
（110年度偵字第8349號），本院判決如下：
    主  文
陳仲夏犯非法持有空氣槍罪，處有期徒刑壹年拾月，併科罰金新
臺幣叁萬元，罰金如易服勞役，以新臺幣壹仟元折算壹日。緩刑
叁年，緩刑期間付保護管束，並應於本判決確定之日起壹年內接
受受理執行之地方檢察署所舉辦之法治教育肆場次。
扣案之空氣槍（槍枝管制編號0000000000）壹支、6mm鋼珠壹瓶
，均沒收之。
    犯罪事實
陳仲夏係具正常智識之成年人，理應知悉可發射金屬或子彈具有
殺傷力之各式槍砲，均係槍砲彈藥刀械管制條例所列管禁止持有
之違禁物，詎其基於非法持有具殺傷力空氣槍之犯意，於民國10
9年9月13日，在網路上向不詳之網路賣家購入可發射金屬彈丸具
殺傷力之空氣槍（槍枝管制編號0000000000）1支而持有之，平
日放置在其臺南市○○區○○路000巷00號之1住處或所經營位於臺南
市○○區○○街00號之小吃店內把玩。經警執行網路巡邏，發現露天
拍賣帳號「chunghsla」自網路購入空氣槍及喇叭彈、鋼珠、穿
甲彈等金屬珠，向露天市集國際資訊股份有限公司查詢帳號「ch
unghsla」之申請人為陳仲夏，並未向所在地之警察局報備，涉
嫌違反槍砲彈藥刀械管制條例，向本院聲請核發搜索票，於110
年3月6日6時58分許持票至陳仲夏上址住處執行搜索，未發現涉
案之違禁物，向陳仲夏詢問購入之空氣槍下落後，由陳仲夏帶警
至其經營之上址小吃店扣得其非法持有之上開具殺傷力空氣槍1
支及供該支空氣槍使用之6mm鋼珠1瓶，而悉上情。
    理  由
一、證據能力之說明
    本件認定犯罪事實所援引之卷內證據，提示當事人及辯護人
    均同意其證據能力（見本院卷第50至56頁），關於傳聞部分
    ，本院審酌該等審判外陳述作成當時之過程、內容、功能等
    情況綜合判斷，並無顯不可信、違法不當之情況，認具備合
    法可信之適當性保障；關於非供述證據部分，查無違反法定
    程序取得之情形，且均與起訴待證事實具關連性而無證據價
    值過低之情形，依刑事訴訟法第159條之5規定、同法第158
    條之4規定之反面解釋，皆有證據能力，得作為認定事實之
    判斷依據。
二、認定犯罪事實所憑之證據及理由　　
　㈠上開犯罪事實，業據被告陳仲夏於本院審理時坦承不諱（本
    院卷第50、57至59、86、94頁），並有內政部警政署保安警
    察第二總隊刑事警察大隊偵查報告書、露天拍賣帳號「chun
    ghsla」交易紀錄、帳號「chunghsla」申登人資料、彰化縣
    警察局110年9月11日彰警刑字第1100066070號函送之偵查佐
    莊宗吉110年9月10日職務報告、本院110年聲搜字第278號搜
    索票、被告出具之同意受搜索同意書各1件、搜索扣押筆錄2
    份、扣押物品目錄表2份、搜索現場照片3張、扣案空氣槍及
    鋼珠照片共7張、被告手機購買畫面照片1張在卷可稽（聲搜
    影印卷第7至29、103至109頁、本院卷第35至37頁、警卷第1
    6至27、30、37頁、偵卷第9、13、19頁）及扣案空氣槍1支
    、6mm鋼珠1瓶可資佐證。又扣案空氣槍（槍枝管制編號0000
    000000）1支經新竹縣政府警察局以檢視法、性能檢驗法、
    動能測試法鑑定結果，認係氣體動力式槍枝，以小型高壓鋼
    瓶為發射動力，經以金屬彈丸測試3次，其中彈丸（直徑5.9
    97mm、質量0.8845g）最大發射速度為115.5公尺/秒，計算
    其動能為5.9焦耳，換算其單位面積動能為20.94焦耳/平方
    公分等情，有新竹縣政府警察局110年3月25日竹縣警鑑字第
    1104100141號鑑定書1份附卷可證（見偵卷第4至8頁）。參
    以司法院秘書長81年6月11日秘台廳㈡字第06985號函釋示，
    認定槍砲彈藥刀械管制條例之槍枝殺傷力標準，係以在最具
    威力的適當距離，以彈丸可穿入人體皮肉層之動能為基準；
    又所謂殺傷力之相關數據：㈠依據日本科學警察研究所之研
    究結果，彈丸單位面積動能達20焦耳/平方公分，則足以穿
    入人體皮肉層。㈡依據內政部警政署刑事警察局對活豬作射
    擊測試結果，彈丸單位面積動能達24焦耳/平方公分，則足
    以穿入豬隻皮肉層。㈢依據美國軍醫總署定義，彈丸撞擊動
    能達58呎磅（約為78.6焦耳），則足以使人喪失戰鬥能力等
    情，已據前揭鑑定書說明綦詳，而本件扣案之上開空氣槍，
    經試射結果換算單位面積動能為20.94焦耳/平方公分，超過
    每平方公分20焦耳，意即該空氣槍朝人射擊，可穿透人體皮
    肉層而致人受傷或死亡，顯見上開空氣槍具有殺傷力無誤，
    足認被告上開任意性之自白與事實相符，可以採信。
　㈡以現今社會實況，在網路或坊間公開販售違法之物品，屢見
    不鮮，被告並非向合法玩具槍店購買具有保證書、說明書之
    無殺傷力合法空氣槍，而係透過無法查證來源之網路平台向
    不詳人士購得來路不明之空氣槍，對於所購買之空氣槍是否
    確實不具殺傷力乙節實無任何信賴基礎。且被告既上網購入
    滅音器、狙擊鏡、鋼珠彈等供空氣槍使用之配備（見聲搜影
    印卷內所附偵查報告），可知其平日有射擊把玩空氣槍之經
    驗，對於空氣槍之結構、性能具有一定認知與瞭解，對於所
    購入之本件空氣槍之發射動能是否具殺傷力乙節，應有足夠
    之判斷能力，被告復自承：本件空氣槍我曾裝填鋼珠射擊把
    玩，可射穿木製靶箱上厚紙板製作之靶紙（本院卷第59頁、
    偵卷第34頁），足徵其對藉由網路向不明人士購入之本件空
    氣槍有相當威力、極可能超過一般合法空氣槍之性能而具有
    殺傷力乙節，確實有相當之認識，竟仍繼續持有，主觀上具
    有持有具殺傷力空氣槍之犯意，堪予認定。是本件事證明確
    ，被告上開犯行洵堪認定，應依法論科。
三、論罪科刑
　㈠核被告所為，係犯槍砲彈藥刀械管制條例第8條第4項之非法
    持有空氣槍罪。
　㈡犯槍砲彈藥刀械管制條例第8條第1項、第2項或第4項有關空
    氣槍之罪，其情節輕微者，得減輕其刑，同條例第8條第6項
    定有明文。查被告為警查獲持有上開空氣槍後，於警、偵訊
    時均坦承持有扣案空氣槍之「客觀事實」，迄於本院審理時
    則自白非法持有空氣槍犯行不諱，且所持有空氣槍之發射動
    能，僅超過標準值不到1焦耳/平方公分，復供稱只是興趣把
    玩，無證據證明被告持有上開空氣槍期間，有供作其他不法
    用途，與擁槍自重者尚有所不同，足徵其所犯本件非法持有
    空氣槍罪之情節尚屬輕微，爰依槍砲彈藥刀械管制條例第8
    條第6項之規定減輕其刑。
　㈢本案無其他減刑規定之適用：
　⒈警方持本院核發之搜索票前往被告上址住處執行搜索前，從
    網路巡邏執行查緝之相關資料，已有確切根據可合理懷疑被
    告本件非法持有空氣槍犯行，才會在對被告上址住處搜索未
    查獲扣案空氣槍時詢問被告是否有上網購入空氣槍持有，而
    後被告始帶警至其經營之小吃店查獲本件空氣槍扣案，有前
    揭偵查報告及員警職務報告在卷可憑（聲搜影印卷第7至21
    頁、本院卷第37頁），是則被告於交出本件空氣槍之際，其
    犯行已非「未發覺之罪」，與自首之要件有間，要無槍砲彈
    藥刀械管制條例第18條第1項前段或刑法第62條自首規定之
    適用。
　⒉按刑法第59條規定之酌量減輕其刑，必須犯罪另有特殊之原
    因與環境，在客觀上足以引起一般同情，認為即使予以宣告
    法定最低度刑，猶嫌過重者，始有其適用。此所謂法定最低
    度刑，固包括法定最低本刑；惟遇有其他法定減輕之事由者
    ，則應係指適用其他法定減輕事由減輕其刑後之最低度刑而
    言。倘被告別有法定減輕事由者，應先適用法定減輕事由減
    輕其刑後，猶認其犯罪之情狀顯可憫恕，即使科以該減輕後
    之最低度刑仍嫌過重者，始得適用刑法第59條規定酌量減輕
    其刑（最高法院100年度台上字第744號判決意旨參照）。查
    被告明知槍枝乃屬高度危險之物品，非經主管機關許可不得
    擅自持有，以維社會大眾安全，詎其仍持有前揭空氣槍，以
    其本案犯罪之動機、目的觀之，其犯行並無特殊之原因與環
    境，在客觀上顯不足以引起一般同情，尚難認被告有情堪憫
    恕之處；況本案既已審酌被告犯罪情節輕微，依槍砲彈藥刀
    械管制條例第8條第6項減輕其刑，亦難認在客觀上有何處以
    法定最低度刑期猶嫌過重之情形，自無刑法第59條酌減其刑
    規定之適用。
　㈣爰以行為人責任為基礎，審酌邇來國內各類具殺傷力之槍枝
    氾濫，成為社會治安隱憂，造成守法大眾人心不安，被告非
    法持有上開空氣槍之行為，實已影響社會秩序之維護，侵害
    社會大眾安寧之權益，所為實有不該；惟念被告犯後坦承犯
    行，無證據證明有持槍供作不法用途，持有槍枝之數量僅1
    支、期間亦不長；兼衡其無犯罪前科紀錄，素行良好，有臺
    灣高等法院被告前案紀錄表可按，本案之犯罪動機、目的、
    手段、所生危害及查獲過程；暨被告陳明之智識程度及家庭
    經濟生活狀況（本院卷第95頁）等一切情狀，量處如主文第
    一項所示之刑，及就併科罰金部分諭知易服勞役之折算標準
    。　　
  ㈤被告前未曾因故意犯罪受有期徒刑以上刑之宣告，有臺灣高
    等法院被告前案紀錄表在卷可憑，素行良好，雖因一時失慮
    ，致犯本案之罪，然於歷經本案偵、審及科刑教訓之後，當
    知所警惕，信無再犯之虞。且本案並無事證足以認定被告乃
    意圖持本件空氣槍危害他人生命、財產安全或社會秩序，其
    所為對於社會治安之危險性與一般擁槍自重並持之犯罪者之
    可責程度尚屬有別，佐以其持有空氣槍之數量僅1支，復無
    任何證據足證其有其他不法或不正當之目的，及有何危及他
    人人身、財產安全之計劃與作為，可認其犯罪情節尚屬輕微
    。再者，罪刑宣告本身即有一定之警惕效果，且同就應報觀
    點而論，緩刑宣告效力事後遭撤銷而喪失，絕大程度取決於
    行為人本身之後續舉止，緩刑祇不過是刑罰暫緩執行而已，
    以刑罰為後盾之緩刑宣告，不唯使其仍具充分之個別威嚇力
    ，更可確立刑罰應報予行為人痛苦之本質，無論對行為人本
    身或一般人而言，刑罰之威嚇功用，殆不至因緩刑而減弱，
    亦無損於刑罰目的之實現。故本院考量上開各情，認對被告
    所宣告之刑，以暫不執行為適當，爰依刑法第74條第1項第1
    款規定，併予宣告緩刑3年，以勵自新。另衡酌被告犯罪動
    機、所生危害及犯後態度，認為仍有課予相當負擔之必要，
    為促使被告記取教訓，並導正其法治觀念及行為之偏差，爰
    依刑法第74條第2項第8款、第93條第1項第2款之規定，諭知
    被告於緩刑期間付保護管束，並應於本判決確定之日起1年
    內接受4場次之法治教育課程，以維法治，並觀後效。被告
    此項緩刑之負擔，乃緩刑宣告附帶之條件，依刑法第75條之
    1第1項第4款之規定，違反上開所定負擔情節重大，足認原
    宣告之緩刑難收其預期效果，而有執行刑罰之必要者，得撤
    銷緩刑之宣告，併此敘明。
四、沒收
　㈠扣案之空氣槍（槍枝管制編號0000000000）1支，經鑑定結果
    ，既具殺傷力，即屬違禁物，應依刑法第38條第1項規定宣
    告沒收。
　㈡扣案之6mm鋼珠1瓶，係被告所有、搭配上開空氣槍發射所使
    用之物，屬被告所有供犯罪所用之物，爰依刑法第38條第2
    項前段規定，宣告沒收。
五、適用之法律
    刑事訴訟法第299條第1項前段，槍砲彈藥刀械管制條例第8
    條第4項、第6項，刑法第11條前段、第42條第3項前段、第7
    4條第1項第1款、第2項第8款、第93條第1項第2款、第38條
    第1項、第38條第2項前段、第40條第1項。
本案經檢察官白覲毓提起公訴，檢察官謝欣如到庭執行職務。
中　　華　　民　　國　　110 　年　　11　　月　　11　　日
　　　　　　　　　刑事第五庭  審判長 法　官  鍾邦久
　　　　　　　　　                   法  官  蔡奇秀
　　　　　　　　　                   法  官　林欣玲
以上正本證明與原本無異。
如不服本判決應於收受本判決後20日內向本院提出上訴書狀，並
應敘述具體理由。其未敘述上訴理由者，應於上訴期間屆滿後20
日內向本院補提理由書狀（均須按他造當事人之人數附繕本）「
切勿逕送上級法院」。 
   　　　　　　　　　　　　　　　　　書記官　莊文茹
中　　華　　民　　國　　110 　年　　11　　月　　11　　日
附錄本案論罪科刑法條：
槍砲彈藥刀械管制條例第8條
未經許可，製造、販賣或運輸制式或非制式鋼筆槍、瓦斯槍、麻
醉槍、獵槍、空氣槍或第4條第1項第1款所定其他可發射金屬或
子彈具有殺傷力之各式槍砲者，處無期徒刑或5年以上有期徒刑
，併科新臺幣1千萬元以下罰金。
未經許可，轉讓、出租或出借前項所列槍砲者，處5年以上有期
徒刑，併科新臺幣1千萬元以下罰金。
意圖供自己或他人犯罪之用，而犯前二項之罪者，處無期徒刑或
7年以上有期徒刑，併科新臺幣1千萬元以下罰金。
未經許可，持有、寄藏或意圖販賣而陳列第1項所列槍砲者，處3
年以上10年以下有期徒刑，併科新臺幣7百萬元以下罰金。
第1項至第3項之未遂犯罰之。
犯第1項、第2項或第4項有關空氣槍之罪，其情節輕微者，得減
輕其刑。